【裁判字號】    97,交上易,43
【裁判日期】    970610
【裁判案由】    業務過失傷害
【裁判全文】
臺灣高等法院高雄分院刑事判決        97年度交上易字第43號
上  訴  人
即  被  告  乙○○
選任辯護人  葉錦郎律師
上列上訴人因業務過失傷害案件，不服臺灣高雄地方法院96年度
交易字第451 號中華民國97年3 月24日第一審判決（起訴案號：
臺灣高雄地方法院檢察署96年度偵字第7812號），提起上訴，本
院判決如下：
    主  文
上訴駁回。
乙○○緩刑年。
    事  實
一、乙○○係大貨車司機，為從事駕駛業務之人，於民國95 年9
    月23日8 時5 分許（起訴書誤載為96年9 月23日8 時5 分許
    ），駕駛車牌號碼531-BG號大貨車（油罐車），沿高雄縣仁
    武鄉○○○路之快車道，由南往北方向行駛，行經高楠公路
    55號處無號誌之交岔路口，當時之天候晴、日間自然光線、
    視距良好、路況為柏油路面、路面乾燥無缺陷，其原應注意
    汽車迴車前，應暫停並顯示左燈光或手勢，看清有無來往車
    輛，始得迴轉。詎其竟疏於注意，未暫停看清有無來往車留
    意來往車輛之動態，而貿然以時速10公里之速度迴轉由北向
    南行。適有甲○○駕駛車號XX9-208 號重型機車，沿該路段
    慢車道，由北往南方向行駛，亦疏未注意車前狀況，且以時
    速達50、60公里之高速違規行駛（該路段之速限為時速40公
    里），途經上開地點時，因閃避不及而機車失控滑倒，致甲
    ○○倒地後遭該大貨車左後輪碾壓，受有右上臂嚴重壓碎傷
    導致肱骨骨折合併臂血管神經全斷裂、右側胸部鈍挫傷導致
    第2- 9肋骨骨折及血胸、右腳鏣骨骨折，經送醫急救後截斷
    右上臂之重傷害。乙○○肇事後，於有偵查犯罪權限之機關
    發覺本件犯罪之前，留在車禍現場待警方前來處理，經高雄
    縣政府警察局仁武分局警員潘為治到達現場處理時，即向警
    員潘為治表示其係肇事者，接受裁判，始查悉上情。
二、案經甲○○訴由高雄縣政府警察局仁武分局報告臺灣高雄地
    方法院檢察署檢察官偵查起訴。
    理  由
壹、程序方面：
一、刑事訴訟法第159 條之4 第2 款所稱從事業務之人於業務上
    或通常業務過程所須製作之紀錄文書、證明文書，因係於通
    常業務過程不間斷、有規律而準確之記載，且大部分紀錄係
    完成於業務終了前後，無預見日後可能會被提供作為證據之
    偽造動機，其虛偽之可能性小，除非該等紀錄文書或證明文
    書有顯然不可信之情況，否則有承認其為證據之必要。醫院
    診斷證明書係病患就診或就醫，醫師就其診斷治療病患結果
    ，所出具之證明書。醫師法第17條規定，醫師如無法令規定
    之理由，不得拒絕診斷書之交付。醫師係從事醫療業務之人
    ，病患如純為查明病因並以接受治療為目的，而到醫療院所
    就醫診治，醫師於例行性之診療過程中，對該病患所為醫療
    行為，於業務上出具之診斷書，屬於醫療業務上或通常醫療
    業務過程所製作之證明文書，自該當於上開條款所指之證明
    文書。其依此項規定所製作之驗傷診斷書，應屬刑事訴訟法
    第159 條第1 項「法律有規定」之傳聞證據之例外。（最高
    法院95年度台上字第5026號判決要旨參照）；本件國軍退除
    役官兵輔導委員會高雄榮民總97年2 月25日高總管字第0970
    001859號函附之病歷資料影本1 份，卷附之高雄榮民總醫院
    出具之診斷證明書1 紙及該醫院97年5 月20日高總管字第09
    700060932 號函覆稱：「病患肱骨粉碎性骨折及神經血管全
    斷右側肋骨多根斷裂，顯示有強大外力造成損傷，但在醫學
    上無法判斷是否由23.47 公噸車輛輾過所造成。」，應有證
    據能力。
二、法院組織法第60條及刑事訴訟法第228 條至第231 條之1 規
    定，檢察官職司犯罪偵查權，其於偵查中為蒐集調查被告之
    犯罪證據而為偵查權之實施，除法有明文者外，本不拘一定
    之形式，關於訊問證人，法亦無明文必須使被告在場並使其
    有詰問之機會，其在尚不知被告為何人之偵查階段，益無使
    被告在場並賦予詰問證人之可能；況刑事訴訟法採證據裁判
    主義，所有供證明犯罪所用證據，均須於審判中踐行調查（
    包含證人之交互詰問）、辯論程序，始得採為斷罪之資料，
    亦不致有侵犯法律對被告人權保障之虞。是刑事訴訟法所規
    定傳聞法則之例外，其中就被告以外之人於偵查中向檢察官
    所為之陳述，因檢察官代表國家偵查犯罪時，原則上當能遵
    守法定程序，被告以外之人如有具結能力，並經依法具結以
    擔保其係據實陳述者，依第159 條之1 第2 項規定「除顯有
    不可信之情況者外」，仍得為證據（最高法院97年度台上字
    第93號）。證人林榮城於檢察官偵查時所為陳述（見臺灣高
    雄地方法院檢察署96年度偵字第7812號卷第5 至8 頁），已
    經具結，被告及辯護人雖於原審法院96年6 月20日準備期日
    表明對於證人林榮城在偵查中之證詞沒有證據能力（檢察官
    不爭執其證據能力），惟並未提出任何證據釋明檢察官在偵
    查時，對上揭證人有任何不法取供之情形，是前揭證人林榮
    城之陳述，客觀上並無顯不可信之情況，其上開證詞自具有
    證據能力。
三、再按，刑事訴訟法第159 條之4 規定，除前3 條之情形外，
    下列文書亦得為證據：「一除顯有不可信之情況外，公務員
    職務上製作之紀錄文書、證明文書。」；此係因公務員職務
    上製作之紀錄文書或證明文書，係公務員依職權所為，與其
    責任、信譽攸關，若有錯誤、虛偽，公務員可能因此擔負刑
    事及行政責任，且該等文書經常處於可能受公開檢查之狀態
    ，其正確性及真實之保障極高，具有一定程度之不可代替性
    ；本件卷附之高雄縣政府警察局仁武分局道路交通事故調查
    報告表(一)、(二)、高雄縣政府警察局仁武分局道路交通事故現
    場圖，均係公務員職務上製作之文書，經查無顯不可信之情
    況，上開文書自均具有證據能力。刑事訴訟法第159 條之4
    第2 款所稱從事業務之人於業務上或通常業務過程所須製作
    之紀錄文書、證明文書，因係於通常業務過程不間斷、有規
    律而準確之記載，且大部分紀錄係完成於業務終了前後，無
    預見日後可能會被提供作為證據之偽造動機，其虛偽之可能
    性小，除非該等紀錄文書或證明文書有顯然不可信之情況，
    否則有承認其為證據之必要。醫院診斷證明書係病患就診或
    就醫，醫師就其診斷治療病患結果，所出具之證明書。醫師
    法第17條規定，醫師如無法令規定之理由，不得拒絕診斷書
    之交付。醫師係從事醫療業務之人，病患如純為查明病因並
    以接受治療為目的，而到醫療院所就醫診治，醫師於例行性
    之診療過程中，對該病患所為醫療行為，於業務上出具之診
    斷書，屬於醫療業務上或通常醫療業務過程所製作之證明文
    書，自該當於上開條款所指之證明文書。（最高法院95年度
    台上字第5026號判決要旨參照），本件高雄榮民總醫院出具
    之診斷證明書1 紙、國軍退除役官兵輔導委員會高雄榮民總
    97年2 月25日高總管字第0970001859號函附之病歷資料影本
    1 份（見原審卷第91-122頁）應屬刑事訴訟法第159 條第1
    項「法律有規定」之傳聞證據之例外，自有證據能力。
四、另按鑑定人由審判長、受命法官或檢察官就下列之人選任1
    人或數人充之：一就鑑定事項有特別知識經驗者。二經政府
    機關委任有鑑定職務者；鑑定之經過及其結果，應命鑑定人
    以言詞或書面報告；法院或檢察官得囑託醫院、學校或其他
    相當之機關、團體為鑑定，或審查他人之鑑定，並準用刑事
    訴訟法第203 條至第206 條之1 規定，刑事訴訟法第198 條
    、第206 條第1 項、第208 條第1 項分別定有明文。卷附之
    臺灣省高屏澎區車輛行車事故鑑定委員會高屏澎區951145號
    鑑定意見書「乙○○駕駛大貨車迴轉未注意來往車輛為肇事
    原因。甲○○駕駛重機車無肇事因素。」（見原審卷第36-3
    7 頁）及臺灣省車輛行車事故覆議鑑定委會府覆議字第9620
    037 號覆議意見書「乙○○駕駛自大貨車，迴轉未注意來往
    車輛，為肇事原因。甲○○駕駛重機車，行經無號誌交岔路
    口，未減速慢行且未注意車前狀況，為肇事次因。」（見原
    審卷第41頁），各該鑑定報告，為刑事訴訟法第159 條第1
    項所指例外情形，應有證據能力。
五、傳聞法則乃對於被告以外之人於審判外之言詞或書面陳述，
    亦即針對被告以外之人於審判外以言詞或書面所為之供述證
    據而為規範。卷附現場蒐證照片，乃以科學、機械之方式，
    對於所拍攝內容所為忠實且正確之記錄，上開照片在性質上
    亦非供述證據，無刑事訴訟法第159 條第1 項規定之適用。
貳、實體方面：
一、訊據被告乙○○於原審坦承其係大貨車駕駛，為從事業務之
    人，於前揭時、地駕駛油罐車經過肇事地點，告訴人甲○○
    亦於前揭時、地駕車經過肇事地點，因故機車倒地並受有前
    述重傷害之事實不諱。惟否認業務過失致重傷害之犯行，與
    辯護人均辯稱：「被告在肇事路口左轉前，已經有確認對向
    路口沒有來車，那時候已經迴轉進入南向慢車道，且繼續往
    前行駛中，是告訴人騎機車闖紅燈、超速行駛自行滑倒而受
    傷，被告並無過失責任」等語。辯護人另以：(一)起訴書謂被
    告所駕駛之大貨車不慎撞擊前方慢車道，由甲○○所駕駛之
    重型機車，與事實不符。(二)被告駕駛之大貨車左後方護欄上
    一道光亮處，並非二車擦撞所留下之痕跡。嗣於本院則認罪
    不諱，要求改判緩刑。
二、經查：
  (一)依本件道路交通事故現場圖調查報告表「(二)」之記載，認被
    告駕駛之大貨車左後車尾（身）係撞擊部位，惟證人即前往
    車禍現場處理之警員潘為治於原審法院96年11月7 日審理時
    證稱：「現場有看到被告大貨車左後方護欄有新的擦痕，就
    是如警卷現場照片編號4 比較光亮的地方，但是照片看的不
    是很清楚（證人以原子筆標示箭頭處）。我剛剛以原子筆標
    示的兩箭頭中間都是擦痕，我用筆標示擦痕兩端範圍。當時
    現場看不出來該處有凹陷或油漆脫落的情形，我沒有辦法判
    斷這個痕跡是不是機車和大貨車相撞的地方。」等語，足見
    證人潘為治雖於上開道路交通事故現場圖調查報告表「(二)」
    上記載，被告駕駛之大貨車左後車尾（身）係撞擊部位，實
    則其並無法判斷被告駕駛之大貨車左後方護欄處之新擦痕，
    是否為本件交通事故發生時擦撞所產生者，是上開道路交通
    事故現場圖調查報告表(二)之此部分記載，即不得逕採為認定
    本件交通事故發生當時，被告所駕駛之大貨車與告訴人所駕
    駛之機車曾發生碰撞或擦撞事實之依據。又證人即現場目擊
    者林榮城於原審法院96年11月7 日審理時證稱：「（問：你
    有無目睹本件車禍？）我有聽到撞擊聲，沒有看到兩車如何
    相撞。」、「我是聽到撞擊聲之後才往事發現場看，我是聽
    到碰一聲，但不能確定碰一聲是車輛撞擊聲音還是機車滑倒
    聲音。」等語（見原審卷第59頁）。是依證人林榮城之證述
    內容，亦無法認定本件交通事故發生當時，被告所駕駛之大
    貨車與告訴人所駕駛之機車曾發生碰撞或擦撞之情事。審酌
    本件車禍發生之後，警方並未對現場之肇事車輛仔細查證是
    否確有擦撞痕跡，依卷內現存之證據，亦無足資認定被告所
    駕駛之大貨車與告訴人所駕駛之機車曾發生碰撞或擦撞事實
    之積極證據，是法院認被告所駕駛之大貨車實際上並未與告
    訴人所駕駛之機車發生碰撞或擦撞之情事。另證人潘為治於
    原審法院同日審理時證述：「現場圖所畫之滑痕應該是輪胎
    的滑痕，因為痕跡寬度和輪胎的寬度相當。為何痕跡會是白
    色的，我認為是因為砂石的關係，機車輪胎滑過和砂石產生
    摩擦，所以不全然是黑色的。」等語，證人即告訴人甲○○
    於原審法院96年11月7 日審理時亦證稱：「我看到大貨車時
    ，我馬上煞車閃避。」，復參酌本件道路交通事故現場圖及
    現場照片（警卷編號1） 所示，本件車禍發生之後，告訴人
    之機車停止處（即肇事地點之快車道與慢車道間安全島前方
    ）往北方向延伸11.8公尺，留有一道明顯之痕跡等情，足見
    證人林榮城所聽到之『碰』一聲，應係告訴人突見被告所駕
    駛之大貨車轉入慢車道時，立即採取煞車閃避之行為，因該
    路面上殘留砂石，機車因而失控滑倒所產生之聲音。
  (二)證人即現場目擊者林榮城於檢察官96年3 月16日偵查中證稱
    ：「（95年9 月23日上午8 時許，在高雄縣仁武鄉○○○路
    55號之車禍事件）我只看到有人倒地，被告是開中油的瓦斯
    車（油罐車），告訴人是騎機車，告訴人與被告是同向，我
    看到被告的瓦斯車時，車子已經慢慢轉過來，告訴人的車子
    被瓦斯車擋住，等我看到時，告訴人人車已經倒地，瓦斯車
    輾過去，是被告車子的左方後輪輾到告訴人的身體。告訴人
    的車在瓦斯車的左邊，即靠安全島的位置，不是靠加油站的
    位置。」、「我看到被告車子時，被告（車子）斜斜由同向
    快車道慢慢要轉入慢車道。」等語（見偵查卷第6 、7 頁）
    。於原審法院96年11月7 日審理時證稱：「（問：你有無目
    睹本件車禍？）我有聽到撞擊聲（按實際上兩車並未相撞，
    見前述「(一)」），沒有看到兩車如何相撞，我轉頭看到時，
    就看到甲○○躺在現場。當時我的位置大約距離車禍現場有
    五、六台小客車的距離，因為當時機車道並沒有其他車輛經
    過，沒有遮蔽物所以我有看到。」、「我看到（甲○○躺在
    現場）時，被告的車子有再往前開一小段才停下來。」、「
    以我當時站的角度，肇事現場是在我的左前方，以我的角度
    來看，只有看到告訴人的右手在車底下而已。」、「甲○○
    右手是在車子左後方車下，所以是左後車輪壓過。」、「我
    有稍微遠視，視力一眼1.5 、一眼2.0 ，當時我聽到撞擊聲
    ，我們員工幾乎都有看到，我站的位置就是可以看到。」、
    「那時候我剛好看到被告的車開過去壓到甲○○手之後，就
    停下了，我是聽到撞擊聲之後才往事發現場看，我是聽到碰
    一聲，但不能確定碰一聲是車輛撞擊聲音還是機車滑倒聲音
    。」、「撞擊前我沒有看到被告車子迴轉往機車道行駛，但
    撞擊前我有看到被告的車子，但因為瓦斯站在我們加油站旁
    邊，所以我沒有特別注意。」、「被告的車子從對向車道迴
    轉的時候我沒有看到，我開始看到被告車子的時候，已經是
    車子在北往南方向車道的汽車道要切入機車道行駛的時候，
    我看到被告車子開始要切入機車道時我就沒有注意了，因為
    當時加油站有其他客人。」等語（見原審卷第58-62 頁）。
    核與證人即告訴人甲○○於原審法院96年11月7 日審理時之
    證述情節：「事發當天我行駛高楠公路慢車道，是在現場圖
    滑痕起點附近和大貨車擦撞，我的車子右側擦撞到被告車子
    的左後方。我當時騎在機車慢車道比較靠內側，所以我看到
    被告車子的時候來不及反應，只能往我的左方閃避。」、「
    我的車子和被告車子擦撞摔倒之後，我當時沒有意識，我只
    記得我趴在地下，後來我是因為我的手被被告車子車輪壓到
    才痛醒。痛醒之後，我看到被告車子後輪在我前方繼續往前
    開，所以應該是後輪壓到我。」、「我沒有辦法知道從看到
    被告到撞到時的距離多遠，事情太快了，直覺反應就是來不
    及了。」、「因為我看到被告大貨車進入我車道時，我直覺
    反應是我煞車已經來不及了，所以我就往左閃避。我不太清
    楚當時我沒有煞車，只知道我要閃避，因為我現在回想起來
    ，不太清楚，但是我在警詢時我有據實陳述（按警詢時稱：
    『我看到大貨車時，我馬上煞車閃避』。」等語相符（見原
    審卷第54-58 頁）。足見本件被告駕駛上開大貨車自肇事地
    點左轉進入慢車道時，被害人雖立即採取煞車閃避之行為，
    仍因閃避不及而失控打滑，人車俱倒，而被告所駕駛之大貨
    車左後車輪則輾壓告訴人之右手部位，洵堪認定。被告及辯
    護人雖一再質疑以證人林榮城距離車禍現場之距離、角度，
    應不可能看到被告駕駛之大貨車壓過甲○○的右手之事實，
    惟審酌證人林榮城與被告或告訴人間並無仇怨或親故關係，
    實無誣陷被告或迴護告訴人之必要，是被告及辯護人空言否
    認其證詞之可信度，尚難採信。選任辯護人葉錦郎律師請求
    函詢為被害人施救治之高雄榮民總醫院唐逸文醫師：「人的
    手臂遭23.47 公噸的車輛輾過是否會呈開放性粉碎？告訴人
    的右手臂及胸部的外傷出血情形，是否係遭23.47 公噸重的
    車輛輾過所造成？告訴人右上臂嚴重壓碎傷等，有無可能係
    遭23.47 公噸重的車輛輾過的結果。」，據該醫院97年5 月
    20日高總管字第09700060932 號函覆稱：「病患肱骨粉碎性
    骨折及神經血管全斷右側肋骨多根斷裂，顯示有強大外力造
    成損傷，但在醫學上無法判斷是否由23.47 公噸車輛輾過所
    造成。」，本件被告並不否認其駕駛23.47 公噸之油罐車於
    上揭時地在肇事路口向左迴轉之際發生本件交通事故，此外
    並無其他「強大外力」同時於同一地點出現，則被害人之傷
    重各情，顯與其所駕駛重達23.47 公噸之油罐車肇事非無關
    聯性。
  (三)依上開高雄縣政府警察局仁武分局道路交通事故調查報告表
    「(一)」及現場照片所示，本件車禍發生當時，天候晴、日間
    自然光線，視距良好，肇事地點為柏油路面，路面乾躁、無
    缺陷，並無任何影響視線之障礙物，並無不能注意之情事。
    而被告既自承其迴轉後欲進入慢車道時，車速在時速10公里
    以下，其車速極慢，被告駕車自高楠公路之快車道由南往北
    方向迴轉後欲進入南向慢車道前，應暫停並顯示左燈光或手
    勢，看清有無來往車輛，始得迴轉。其未暫停注意來行車輛
    ，情極明顯。惟證人即告訴人甲○○於原審法院96年11月7
    日審理時自承其於車禍發生之前，係以時速約50、60公里之
    速度行進（見原審卷第57頁）。審酌本件車禍肇事路段之速
    限為時速40公里，地點係無號誌之交岔路口，有前述道路交
    通事故調查報告表「(一)」在卷可稽，衡諸常情，告訴人並無
    故意陳述自己違規事實之必要；況本件車禍發生之後，告訴
    人之機車在現場留有長達11.8公尺之滑痕，足以印證告訴人
    之上開車速之陳述，應堪採信。則告訴人既以時速50、60公
    里之速度急馳，足徵被害人駕車行經肇事地點無號誌交岔路
    口，未減速慢行且未注意車前狀況，致釀本件禍端。本件曾
    送臺灣省高屏澎區車輛行車事故鑑定委員會鑑定，該委員會
    高屏澎區951145號鑑定意見書「乙○○駕駛大貨車迴轉未注
    意來往車輛為肇事原因。甲○○駕駛重機車無肇事因素。」
    （見原審卷第36-37 頁）疏未考量甲○○駕駛重機車行經無
    號誌交岔路口，未減速慢行且未注意車前狀況，有違道路交
    通安全規則第93條第1 項第2 款之規定，自未盡恰。嗣經臺
    灣省車輛行車事故覆議鑑定委會覆議鑑定，該覆議鑑定委會
    府覆議字第9620037 號覆議意見書「乙○○駕駛自大貨車，
    迴轉未注意來往車輛，為肇事原因。甲○○駕駛重機車，行
    經無號誌交岔路口，未減速慢行且未注意車前狀況，為肇事
    次因。」（見原審卷第41頁）則注意及此，應足採信，核與
    本院認定相同。選任辯護人葉錦郎律師請求再送中央警察大
    學鑑定，茲本件交通事故，已據臺灣省高屏澎區車輛行車事
    故鑑定委員鑑定及臺灣省車輛行車事故覆議鑑定委會覆議鑑
    定綦詳，此項專家憑其專業之智識經驗所為之鑑定，豈能不
    具理由濫事指摘其不當。辯護人指摘其非科學之鑑定，純屬
    誤會。所謂依法應於審判期日調查之證據，係指與待證事實
    有重要關係，在客觀上顯有調查必要性之證據而言，故其範
    圍並非漫無限制，必其證據與判斷待證事實之有無，具有關
    連性，得據以推翻原判決所確認之事實，而為不同之認定，
    始足當之。若僅係枝節性問題，或所證明之事項已臻明瞭，
    自均欠缺其調查之必要性。（最高法院96年度台上字第1011
    號判決要旨參照）亦即當事人聲請調查之證據，僅在延滯訴
    訟，甚或就同一證據再度聲請調查，自均欠缺其調查之必要
    性，法院自毋須依聲請為無益之調查。（最高法院94年度台
    上字第1725號判決要旨參照）。爰不再送中央警察大學鑑定
    。被告及辯護人雖以：「告訴人闖紅燈、超速行駛，自行不
    慎滑倒受傷」等語置辯。惟查，本件肇事地點之前方大約幾
    百公尺前，確有一設紅綠燈之交岔路口，為證人林榮城於原
    審法院96年11月7 日審理時證述在卷，惟並無證據證明告訴
    人於本件車禍發生前確有闖紅燈之事實。告訴人雖與有過失
    ，但被害人之受傷與被告之過失間有相當因果關係，亦難因
    此而解免被告之過失責任。被告及辯護人復辯稱「被告已經
    迴轉進入慢車道，且繼續往前行駛中，是告訴人駕駛機車自
    行滑倒而受傷，被告並無過失責任」等語。然依證人林榮城
    前揭證述內容觀之，證人林榮城聽到「碰」一聲後抬頭看，
    當時看見被告之大貨車在高楠公路北往南方向的汽車道要切
    入機車道行駛（即回車），旋即看見告訴人遭被告之大貨車
    輾過右手，被告的車子有再往前開一小段才停下來（見前述
    ）。而證人甲○○亦證稱其看見被告駕駛之大貨車進入機車
    道之後，馬上煞車閃避，因閃避不及而人車俱倒，遭被告駕
    駛之大貨車輾壓右手，痛醒之後，看到被告車子後輪在其前
    方繼續往前開等語（見前述）。況且，依本件道路交通事故
    現場圖及現場照片（警卷編號1） 所示，本件車禍發生之後
    ，告訴人之機車停止處（即肇事地點之快車道與慢車道間安
    全島前方）往北方向延伸11.8公尺，留有一道明顯之痕跡，
    亦即告訴人之機車係於距離上開安全島前方（北向）約11.8
    公尺處，因緊急煞車而與路面上殘留之砂石磨擦產生滑痕。
    則衡諸常情，苟本件車禍發生之前，被告所駕駛之大貨車已
    經迴轉進入慢車道，並繼續往前行駛當中，告訴人駕駛機車
    何需向左閃避而於上開安全島前方緊急煞車，綜合上情，認
    被告所駕駛之大貨車於本件車禍發生之時，尚未完全迴轉進
    入慢車道，實毋庸疑，被告及辯護人之上開辯解，尚難採信
    。另證人林榮城雖於96年3 月16日檢察官偵查中證稱：「被
    告車的左方後輪輾到告訴人的身體，我看到時馬上報警，被
    告車有馬上停下來。」（見偵查卷第7 頁），與其於原審法
    院96年11月7 日審理時之證述情節不符，且亦與上開論述結
    果不符，足見其於偵查中所稱之「馬上」一詞，應僅係模糊
    不精確之用語，尚難執此而為有利於被告之認定。
  (四)此外，復有高雄縣政府警察局仁武分局道路交通事故現場圖
    1 紙、高雄縣政府警察局仁武分局道路交通事故調查報告表
    (一)、(二)各1 紙、現場照片15張附卷可按，而告訴人確因本件
    車禍受有如事實欄所示之重傷害，亦有高雄榮民總醫院出具
    之診斷證明書1 紙、國軍退除役官兵輔導委員會高雄榮民總
    97年2 月25日高總管字第0970001859號函附之病歷資料影本
    1 份附卷可證。
三、核被告係大貨車司機，為從事駕駛業務之人，執行業務，過
    失致被害人受重傷係犯刑法第284 條第2 項後段之業務過失
    致重傷害罪，又被告肇事後，於有偵查犯罪權限之機關發覺
    本件犯罪之前，留在車禍現場待警方前來處理，經高雄縣政
    府警察局仁武分局警員潘為治到達現場處理時，即向警員潘
    為治表示其係肇事者，接受裁判等情，業經證人即前往處理
    肇事現場之警員潘為治於原審法院96年11月7 日審理時證述
    在卷，其符合刑法第62條自首之規定，依法減輕其刑。
四、原審依刑法284 第2 項後段、第62條、第41條第1 項前段，
    刑法施行法第1 條之1 ，中華民國96年罪犯減刑條例第2 條
    第1 項第3 款、第4 條、第7 條、第9 條，審酌被告之過失
    情節，其犯罪後初則否認犯行，嗣於上訴審則認罪不諱，且
    與告訴人達成和解，態度尚良好，並參酌告訴人與有過失，
    及所受傷害嚴重（右上臂截肢），案發後自首犯行等一切情
    狀，量處有期徒刑8 月，中華民國96年罪犯減刑條例業經總
    統於96年7 月4 日以華總一字第09600083761 號公布，並於
    同年7 月16日生效施行，被告上開犯罪行為在96年4 月24日
    之前，符合該條例之減刑條件，爰依該條例第2 條第1 項第
    3 款、第4 條、第7 條、第9 條之規定，於裁判時減其宣告
    刑為有期徒刑4 月，並依法諭知如易科罰金，以新台幣1,00
    0 元折算1 日之折算標準。認事用法尚無不合，量刑亦稱妥
    適，被告上訴意旨終已認罪，未指摘原判決不當，為無理由
    ，應予駁回。查被告未曾因故意犯罪受有期徒刑以上刑之宣
    告，有卷內前科表可查，所犯過失致重傷之罪，業已與被害
    人成立民事和解，賠償損害，取得被害人之諒解，經此偵審
    程序教訓，應知警惕諒無再犯之虞，本院認所宣告之刑，以
    暫不執行為適當，併諭知緩刑3 年，以勵自新。
據上論斷，應依刑事訴訟法第368 條、刑法第74條第1 項第1 款
，判決如主文。
本案經檢察官劉玲興到庭執行職務。
中    華    民    國    97    年    6     月    10    日
                  刑事第二庭  審判長法  官  林正雄
                                    法  官  黃壽燕
                                    法  官  陳啟造
以上正本證明與原本無異。
不得上訴。
中    華    民    國    97    年    6     月    10    日
                                    書記官  彭筱瑗
附錄本判決論罪之法條：
中華民國刑法第284條
（過失傷害罪）
因過失傷害人者，處 6 月以下有期徒刑、拘役或 5 百元以下罰
金，致重傷者，處1 年以下有期徒刑、拘役或5 百元以下罰金。
從事業務之人，因業務上之過失傷害人者，處 1 年以下有期徒刑
、拘役或1 千元以下罰金，致重傷者，處3 年以下有期徒刑、拘
役或2 千元以下罰金。


司法院資訊處製作；財團法人民間司法改革基金會備份。
